臺灣橋頭地方法院刑事判決　　　　　　110年度審易字第474號
聲　請　人　臺灣橋頭地方檢察署檢察官
被　　　告　江明昌



上列被告因毒品危害防制條例案件，經檢察官提起聲請簡易判決
處刑（110 年度撤緩毒偵字第34號），本院認不宜以簡易判決處
刑（原案號：110 年度簡字817 號），改依通常程序審理，判決
如下：
    主  文
本件公訴不受理。
    理  由
一、聲請意旨略以：被告甲○○基於施用第二級毒品之犯意，於
    民國109年4月27日12時許，在高雄市○○區○○○水庫附近
    公廁內，以將甲基安非他命置入玻璃球內燒烤後吸食煙霧之
    方式，施用第二級毒品甲基安非他命1次；復基於持有第二
    級毒品之犯意，於同日21時許，在高雄市○○區○○火車站
    ，以新臺幣3000元之代價，向真實姓名年籍不詳、綽號「阿
    凱」之成年男子購買第二級毒品甲基安非他命1包而非法持
    有之。嗣於109年4月29日23時5分許，在高雄市○○區○○
    ○路000號前，因行跡可疑而為警盤查，並扣得上開未經
    施用之甲基安非他命1包（檢驗後淨重0.780公克）、玻璃球
    吸食器2支及殘渣袋3袋，經採集其尿液送驗，結果檢出甲基
    安非他命、安非他命陽性反應，始查悉上情。因認被告涉犯
    毒品危害防制條例第10條第2項施用第二級毒品罪嫌等語（
    持有第二級毒品部分，本院110年度簡字第817號另為簡易判
    決處刑）。
二、按起訴之程序違背規定者，應諭知不受理之判決，並得不經
    言詞辯論為之。刑事訴訟法第303 條第1 款、第307 條分別
    定有明文。次按毒品危害防制條例第20條於109 年1 月15日
    修正，並於同年7 月15日生效施行，該條第1 項規定：「犯
    第10條之罪者，檢察官應聲請法院裁定，或少年法院（地方
    法院少年法庭）應先裁定，令被告或少年入勒戒處所觀察、
    勒戒，其期間不得逾2 月」，參酌該條的立法理由，施用毒
    品者未完成「附命緩起訴」之戒癮治療，緩起訴處分後經撤
    銷，其戒癮治療並未完成，不得認為等同「觀察、勒戒」之
    處遇已完成，即不得認其事實上已接受等同「觀察、勒戒或
    強制戒治」執行完畢釋放之處遇。另檢察官對施用毒品之被
    告得為「命完成戒癮治療之緩起訴處分」，排除觀察、勒戒
    及起訴（含聲請簡易判決處刑）規定的適用，被告在「戒癮
    治療」完成前，難認得與觀察、勒戒「已執行完畢」之情形
    等同視之。被告於緩起訴期間既未完成戒癮治療，因不等同
    曾受觀察、勒戒執行完畢之處遇，自應回復原緩起訴處分不
    存在之狀態，由檢察官依現行法規定為相關處分，不得逕行
    起訴（最高法院110 年度台非字第98號判決參照）。而現行
    毒品危害防制條例認施用毒品者具有「病患性犯人」特質，
    強調「治療勝於處罰」、「醫療先於司法」，應以「3 年」
    為期，建立「定期治療」之模式，準此，毒品危害防制條例
    第20條第3 項規定中所謂「3 年後再犯」，只要本次再犯（
    不論修正施行前、後）距最近1 次觀察、勒戒或強制戒治執
    行完畢釋放，已逾3 年者，即該當之，不因其間有無犯毒品
    危害防制條例第10條之罪經起訴、判刑或執行而受影響（最
    高法院109 年度台上大字3826號裁定意旨參照）。
三、經查：
  （一）被告本案施用第二級毒品犯行，前經臺灣橋頭地方檢察
        署檢察官以109 年度毒偵字第1149號為附命完成戒癮治
        療之緩起訴處分，緩起訴期間自109 年9 月4 日起至11
        0 年9 月3 日止，嗣因被告未完成戒癮治療療程，致該
        緩起訴處分被撤銷等節，有臺灣高等法院被告前案紀錄
        表、臺灣橋頭地方檢察署檢察官109 年度毒偵字第1149
        號緩起訴處分書及110 年度撤緩字第48號撤銷緩起訴處
        分書附卷可參，足認被告前揭戒癮治療並未完成，依前
        開說明，無法認為被告已接受等同於「觀察、勒戒」之
        處遇，自應回復原緩起訴處分不存在之狀態。
  （二）被告前於105 年間，因施用毒品案件，經臺灣臺南地方
        法院（下稱臺南地院）以105 年度毒聲字第244 號裁定
        送觀察、勒戒後，認無繼續施用毒品之傾向，於105 年
        8 月12日執行完畢釋放出所，並經臺灣臺南地方檢察署
        檢察官以105 年度毒偵字第586 號為不起訴處分確定，
        有前揭被告前案紀錄表1 份為憑。
  （三）因聲請意旨所認被告於109 年4 月27日12時許施用第二
        級毒品之犯行，距被告於前案強制戒治執行完畢後，已
        逾3 年，揆諸前述說明，犯毒品危害防制條例第10條之
        罪，祇要距最近一次犯該罪經觀察、勒戒或強制戒治執
        行完畢後，已逾3 年，則本案應由檢察官依現行毒品危
        害防制條例之規定為相關處分，不得逕行起訴，本件檢
        察官逕向本院聲請簡易判決處刑，其程序自屬違背規定
        ，爰不經言詞辯論，逕為諭知不受理之判決。
  （四）至於本院為公訴不受理判決之諭知後，檢察官仍得依據
        本次修法意旨、具體個案情節、被告家庭工作情形、勒
        戒處所收容情況或徵詢醫療機構之意見，依據毒品危害
        防制條例第20條第1 項為聲請觀察、勒戒，或依同法第
        24條第1 項為附命緩起訴，以確保被告權益及毒品危害
        防制規範目的，附此敘明。
據上論斷，應依刑事訴訟法第452條、第303條第1款、第307條，
判決如主文。
中    華    民    國   110    年    11    月    13    日
                  刑事第四庭  法  官  廖華君
以上正本證明與原本無異。
如不服本判決應於收受送達後20日內向本院提出上訴書狀，並應
敘述具體理由；如未敘述上訴理由者，應於上訴期間屆滿後20日
內向本院補提理由書（均須按他造當事人之人數附繕本）「切勿
逕送上級法院」。
中    華    民    國   110    年    11    月    15    日
                              書記官  顏宗貝